臺灣桃園地方法院刑事裁定　　　　　　　　　　　　　九十二年度聲判字第六八號
　　聲　請　人　乙　○
　　聲　請　人　袁岳衡律師
　　代　理　人
　　被　　　告　甲○○
右列聲請人因告訴被告甲○○過失致死案件，不服台灣高等法院檢察署檢察長駁回再
議之處分（九十二年度上聲議字第四七九四號），聲請交付審判，本院裁定如左：
    主    文
聲請駁回。
    理    由
一、聲請交付審判意旨：聲請人乙○之子即被害人尚瑞麟，於民國九十一年九月二十
    六日死於被告江昆龍住處，聲請人認被告涉犯刑法過失致死罪嫌，向臺灣桃園地
    方法院檢察署檢察官提出告訴，經該檢察署檢察官不起訴處分，聲請人不服而聲
    請再議，經臺灣高等法院檢察署檢察長，以聲請再議為無理由而駁回之，聲請人
    認其駁回再議之處分，認事用法，均有不當，分述如下：
    （一）被害人飲酒過量，已無行動能力，被告雖係一般人，並無專業知識，惟其
    使被害人以覆臥方式休息於臥房，被害人頭部下並有如枕頭之軟體物，被害人面
    朝軟枕，易使被害人因面向被褥而窒息死亡，一般人均有辨識能力，被告顯可判
    斷被害人有窒息死亡之可能結果，未盡善良管理人注意義務甚明；（二）被害人
    脖子上掛有佛珠，經被害人之母秤重為一斤十四兩，原檢察官竟謂有二公斤重，
    顯見原檢察官就應調查之事項，未詳於調查，駁回再議處分書未經審酌，顯有不
    當；（三）被告陳稱：當天被害人等三、四人，僅共飲二、三瓶蔘茸酒等語，依
    此，縱係被害人一人飲用二、三瓶蔘茸酒，尚不至酩酊，為何經解剖係酒精中毒
    ，已有可疑，且被告另稱：被害人等係自當天下午五、六時，飲至下午十一、十
    二時等語，核其所用時間竟達六小時，顯不可採；（四）被告曾親向告訴人尚瑞
    豐陳稱：飲酒次日上午七、八點時，見被害人在睡覺，尚有氣息等語，然至管區
    製作筆錄時，改口稱：晚上叫死者，始發現死亡等語，說詞前後矛盾。
二、按告訴人不服上級法院檢察署檢察長或檢察總長認再議為無理由而駁回之處分者
    ，得於接受處分書後十日內委任律師提出理由狀，向該管第一審法院聲請交付審
    判；法院認為交付審判之聲請不合法或無理由者，應駁回之；又法院為前項裁定
    前得為必要之調查，刑事訴訟法第二百五十八條之一、第二百五十八條之三第二
    項前段、第三項，分別定有明文。次按向法院聲請交付審判係對於「檢察官不起
    訴或緩起訴裁量權」制衡之一種外部監督機制，法院僅在就檢察官所為不起訴或
    緩起訴之處分是否正確加以審查，以防止檢察機關濫權，依此，法院就聲請交付
    審判案件之審查，所謂「得為必要之調查」，其調查證據之範圍，自應以偵查中
    曾顯現之證據為限，不可就告訴人新提出之證據再為調查，亦不可蒐集偵查卷以
    外之證據，否則無異使刑事訴訟法第二百六十條之規定淪為具文，亦有違交付審
    判僅在制衡檢察機關濫權不起訴處分之立法意旨。且參照本條之立法目的係為對
    於檢察官起訴裁量之制衡，除貫徹檢察機關內部檢查一體之原則所含有之內部監
    督機制外，另宜有檢察機關以外之監督機制，由法院保有最終審查權而介入審查
    ，以提供告訴人多一層救濟途徑（刑事訴訟法第二百五十八條之一立法理由參照
    ）。從而，交付審判之制度雖賦予法院於告訴人交付審判之聲請裁定准否前，可
    依同法第二百五十八條之三第三項規定為「必要之調查」，然法院於審查交付審
    判之聲請有無理由時，應以審酌告訴人所指摘不利被告之事證未經檢察機關詳為
    調查或斟酌，或不起訴處分書所載理由違背經驗法則、論理法則及證據法則為限
    ，方符本條係為制衡檢察官起訴裁量權之立法意旨。
三、本件聲請人乙○以被告涉犯刑法過失致死罪嫌，向臺灣桃園地方法院檢察署檢察
    官提出告訴，經該檢察署檢察官於九十二年八月二十六日，以九十二年度偵字第
    六九二四號不起訴處分（不起訴處分書漏列乙○為告訴人），聲請人不服而聲請
    再議，經臺灣高等法院檢察署檢察長於九十二年十一月二十七日，以九十二年度
    上聲議字第四七九四號處分書，以聲請再議為無理由而駁回之，聲請人於九十二
    年十二月十一日收受上開駁回再之處分書議（按該處分書係於九十二年十二月十
    一日寄存於桃園縣警察局中壢分局內壢派出所，有送達證書一份在卷可稽，且本
    件聲請交付審判狀中，聲請人表明係同日收受該處分書，故聲請人應係九十二年
    十二月十一日收受該處分書，足堪認定），聲請人係於法定期間十日內，即九十
    二年十二月二十二日（九十二年十二月二十日、二十一日為例假日）聲請交付審
    判。
四、本件聲請人原向臺灣桃園地方法院檢察署檢察官告訴被告涉有上開過失致死犯嫌
    云云，被告於該署偵查時，固陳明於九十一年九月二十五日與死者尚瑞麟飲酒後
    ，見尚瑞麟已有醉意，乃將之扶進房間睡覺之事實，惟堅決否認涉有過失致死之
    犯行，辯稱：尚瑞麟於九十一年九月二十五日帶有醉意回到住所，又與房東的兒
    子繼續喝酒聊天，喝到約十一時，見他已喝醉，伊就把他扶進房內讓他休息睡覺
    ，隔日，伊叫他起來吃飯皆未回應，到晚上進去查看，發現尚瑞麟已死亡等語。
    該案經該署檢察官偵查後，業於九十二年八月二十六日，以九十二年度偵字第六
    九二四號不起訴處分，理由為：(1)尚瑞麟死亡之事實，業據本檢察官督同檢驗員
    相驗、解剖屬實，製有驗斷書、勘驗筆錄、解剖筆錄、相驗死體證明書各一紙附
    卷可稽，而死者之死亡原因，「係因酒精中毒（血液內酒精０．３７４９％（Ｗ
    ／Ｖ）而造成姿勢性窒息死亡；此濃度按一般人數據（０．３～０．３９％（Ｗ
    ／Ｖ）應是對反應相當微弱，而且有可能已昏迷，所以俯臥情形下無法翻身」、
    「係因酒精中毒下姿勢性窒息死亡（死亡方式：意外）」，此有法務部法醫研究
    所（９１）法醫所醫鑑字第一三九六號鑑定書一份附卷可稽，足認死者之死亡原
    因，係因酒精中毒無法翻身導致窒息死亡；(2)死者素有飲酒之習慣，除為被告陳
    明在卷外，並為告訴人所不否認，且死者於九十一年九月二十五日晚間確有與被
    告及房東之子共同飲酒，死者於當時已有醉意等情，亦據證人即房東邱奕錦證述
    在卷，則在死者係屬成年人，且平時有飲酒習慣而不曾發生任何意外等情形下，
    實無法強求被告在扶死者入房睡覺時得以預見死者當時已呈酒精中毒狀態而於俯
    臥時無法翻身而有窒息之可能性，況亦無證據可證被告於斯時將被告扶進臥房入
    睡時係採俯臥之方式為之，亦難認被告當時之處置有何不當之處。(3)尚無積極證
    據足以證明被告所為有何過失之處，被告所為，即與刑法上過失致人於死罪之構
    成要件有間，而不構成該罪責。此外，復查無其他積極證據足認被告有何告訴人
    指訴之犯行，揆諸首揭法條及判例要旨，尚難僅憑告訴人片面、臆測之指訴，遽
    為不利被告犯罪事實之認定，其罪嫌應認尚有不足。等語，此有臺灣桃園地方法
    院檢察署檢察官九十二年度偵字第六九二四號不起訴處分書乙份，在卷可稽，應
    堪認定。
五、聲請人於收受上開不起訴處分後，向臺灣高等法院檢察署依法聲請再議，然亦據
    臺灣高等法院檢察署於九十二年十一月二十七日，以九十二年度上聲議字第四七
    九四號處分書駁回聲請人之再議聲請在卷，其理由略以「(1)依法務部法醫研究所
    鑑定書所載，死者「（外傷）前頸及左上臂內側有小擦傷。頭部外表無外傷，頭
    皮下無出血，顱骨無骨折，腦膜血管無出血，實質切面呈充血及水腫，第一頸椎
    無脫臼。」「鑑定結果係因酒精中毒下姿勢性窒息死亡。」有該鑑定書在卷可稽
    。死者頭部並無外傷，其前頸及左上臂內側小擦傷並非致死之原因；(2)據證人邱
    奕錦證稱：「當天死者是自行在外喝酒回來後，又跟我繼續喝，我當時出去上一
    貫道的課，他跟我兒子一起喝，被告甲○○在旁陪伴，還有死者另一個胖胖的朋
    友。後來我回來約十點多，當時我兒子、死者、被告三人各睡一房間，電燈亮著
    ，我順手關掉，我以為他睡著，就沒有吵他，一直到第二天晚上見他沒有起來去
    叫他，才發現他已死亡。」顯見當晚死者與被告等人喝酒並無發生任何爭吵情事
    ；(3)死者當天喝酒是否已達酒精中毒，無行動能力程度，被告係一般人並無專業
    知識，無從判斷預後結果，尚難課以善良管理人之注意義務，聲請人指稱被告僅
    扶死者至房間休息，未先取下死者脖子上二公斤重佛珠，並注意身邊是否有外物
    足以造成窒息死亡之危險，為有過失責任，尚非可採。又人睡眠時之姿勢，為仰
    臥、俯臥，或左、右側臥，可隨時調整以求舒適，並非固定不變，而且常受個人
    生活習慣之影響。死者係因飲酒過量，導致酒精中毒，在睡眠中俯臥時，身體無
    力翻動，而窒息死亡，尚難因酒後被告扶死者進入房間休息，遽指被告有何過失
    刑責。等語，此亦有臺灣高等法院檢察署檢察長九十二年度上聲議字第四七九四
    號處分書乙份，在卷可稽，亦堪認定。
六、本件聲請人之聲請將本件交付審判，無非以（一）被害人飲酒過量，已無行動能
    力，被告雖係一般人，並無專業知識，惟其使被害人覆臥之方式休息於臥房，被
    害人頭部下並有如枕頭之軟體物，被害人面朝軟枕，易使被害人因面向被褥而窒
    息死亡，一般人均有辨識能力，被告顯可判斷被害人有窒息死亡之可能結果，未
    盡善良管理人注意義務甚明；（二）死者脖子上掛有佛珠，經被害人之母秤重為
    一斤十四兩，原檢察官竟謂有二公斤重，顯見原檢察官就應調查之事項，未詳於
    調查，駁回再議處分書未經審酌，顯有不當；（三）被告陳稱：當天被害人等三
    、四人，僅共飲二、三瓶蔘茸酒等語，依此，縱係被害人一人飲用二、三瓶蔘茸
    酒，尚不至酩酊，為何經解剖係酒精中毒，已有可疑，且被告另稱：被害人等係
    自當天下午五、六時，飲至下午十一、十二時等語，核其所用時間竟達六小時，
    顯不可採；（四）被告曾親向告訴人尚瑞豐陳稱：飲酒次日上午七、八點時，見
    被害人在睡覺，尚有氣息等語，然至管區製作筆錄時，改口稱：晚上叫死者，始
    發現死亡等語，說詞前後矛盾云云。惟查：
    （一）前開不起訴處分及駁回再議處分書中已分別明確指出「死者素有飲酒之習
          慣，除為被告供述在卷外，並為告訴人所不否認，且死者於九十一年九月
          二十五日晚間確有與被告及房東之子共同飲酒，死者於當時已有醉意等情
          ，亦據證人即房東邱奕錦證述在卷，則在死者係屬成年人，且平時有飲酒
          習慣而不曾發生任何意外等情形下，實無法強求被告在扶死者入房睡覺時
          得以預見死者當時已呈酒精中毒狀態而於俯臥時無法翻身而有窒息之可能
          性，況亦無證據可證被告於斯時將被告扶進臥房入睡時係採俯臥之方式為
          之，亦難認被告當時之處置有何不當之處。」、「死者當天喝酒是否已達
          酒精中毒，無行動能力程度，被告係一般人並無專業知識，無從判斷預後
          結果，尚難課以善良管理人之注意義務，聲請人指稱被告僅扶死者至房間
          休息，未先取下死者脖子上二公斤重佛珠，並注意身邊是否有外物足以造
          成窒息死亡之危險，為有過失責任，尚非可採。又人睡眠時之姿勢，為仰
          臥、俯臥，或左、右側臥，可隨時調整以求舒適，並非固定不變，而且常
          受個人生活習慣之影響。死者係因飲酒過量，導致酒精中毒，在睡眠中俯
          臥時，身體無力翻動，而窒息死亡，尚難因酒後被告扶死者進入房間休息
          ，遽指被告有何過失刑責。」等語；核其上開理由，並無有何違背經驗法
          則、論理法則或其他證據法則之處，聲請交付審判意旨（一）尚難可採。
    （二）前開不起訴處分及駁回再議之處分，均認定死者之死亡原因為「係因酒精
          中毒（血液內酒精０．３７４９％（Ｗ／Ｖ）而造成姿勢性窒息死亡；此
          濃度按一般人數據（０．３～０．３９％（Ｗ／Ｖ）應是對反應相當微弱
          ，而且有可能已昏迷，所以俯臥情形下無法翻身」、「係因酒精中毒下姿
          勢性窒息死亡（死亡方式：意外）」，此有法務部法醫研究所（九一）法
          醫所醫鑑字第一三九六號鑑定書一份附卷可稽，足認死者之死亡原因，係
          因酒精中毒無法翻身導致窒息死亡」；「依法務部法醫研究所鑑定書所載
          ，死者「（外傷）前頸及左上臂內側有小擦傷。頭部外表無外傷，頭皮下
          無出血，顱骨無骨折，腦膜血管無出血，實質切面呈充血及水腫，第一頸
          椎無脫臼。」「鑑定結果係因酒精中毒下姿勢性窒息死亡。」有該鑑定書
          在卷可稽。死者頭部並無外傷，其前頸及左上臂內側小擦傷並非致死之原
          因；」等，是所認定死者之死亡原因，係因酒精中毒無法翻身導致窒息死
          亡乙節，並無有何違反經驗、論理及證據法則之處，且死者頭部並無外傷
          ，其前頸及左上臂內側小擦傷並非致死之原因，亦經認定，是死者脖子上
          雖掛有佛珠，然該佛珠與死者死亡原因無涉，該佛珠之重量即與本件致死
          原因無關，尚非屬於不利被告之事證，縱未經檢察機關詳為調查或斟酌，
          亦非重要證據未予調查，不足以推翻原處分之正確性，且再議處分書係以
          聲請人於聲請再議時指稱「被告...，未先取下死者脖子上二公斤重佛珠
          ... 為有過失責任，尚非可採。」並非認定該佛珠有二公斤重。聲請交付
          審判意旨（二），尚難可採。
    （三）前開不起訴處分書及駁回再議處分書中，明確指出「死者素有飲酒之習慣
          ，除為被告供述在卷外，並為告訴人所不否認，且死者於九十一年九月二
          十五日晚間確有與被告及房東之子共同飲酒，死者於當時已有醉意等情，
          亦據證人即房東邱奕錦證述在卷，」；「據證人邱奕錦證稱：當天死者是
          自行在外喝酒回來後，又跟我繼續喝，我當時出去上一貫道的課，他跟我
          兒子一起喝，被告甲○○在旁陪伴，還有死者另一個胖胖的朋友。後來我
          回來約十點多，當時我兒子、死者、被告三人各睡一房間，電燈亮著，我
          順手關掉，我以為他睡著，就沒有吵他，一直到第二天晚上見他沒有起來
          去叫他，才發現他已死亡。」，由上可知死者應屬素有飲酒習慣之人，且
          於九十一年九月二十五日晚間與被告及房東之子共同飲酒前，即已因飲酒
          而有醉意，且死者等三、四人確係共飲至當日十一時左右，且各自入睡等
          情，均堪認定，是死者當天除與被告等人同飲二、三瓶蔘茸酒外，在此之
          前即已飲酒，解剖結果係酒精中毒，應無可疑，尚難僅憑死者與被告等共
          飲時間之長短，逕為指摘解剖結果有何違誤，聲請交付審判意旨（三），
          尚難採信。
    （四）至聲請交付審判意旨（四）中所稱：被告先稱次日上午七、八點見死者尚
          有氣息，至管區製作筆錄時，改口稱：晚上叫死者，始發現死亡等語，有
          說詞矛盾之處云云，然上開不起訴處分書及駁回再議處分書中已指出邱奕
          錦證稱：「一直到第二天晚上見他（指死者）沒有起來去叫他，才發現他
          已死亡。」，是被告至管區製作筆錄時所稱：晚上叫死者，始發現死亡等
          語，並無可疑之處，被告縱有如聲請人所稱：被告曾親向告訴人尚瑞豐陳
          稱：飲酒次日上午七、八點時，見被害人在睡覺，尚有氣息等語，至多僅
          可推斷死者次日上午尚未死亡，尚難憑此即認定其供述有何矛盾之處，亦
          未有何違背經驗法則、論理法則之處，聲請交付審判意旨（四），尚難可
          採。
七、綜上所述，雖聲請人執上開理由認被告涉犯過失致死罪嫌，而向本院聲請交付審
    判，經本院依職權調閱前開卷宗，依其內容所示，臺灣桃園地方法院檢察署檢察
    官所為不起訴處分書及臺灣高等法院檢察署檢察官駁回再議處分書，已就聲請人
    提出之告訴理由及再議理由予以斟酌，並參考偵查卷內所存證據，論述所憑證據
    及其認定之理由。原處分所載證據取捨及事實認定之理由，本件檢察官不起訴處
    分書及臺灣高等法院檢察署處分書採證之方式、論理之原則，並無悖於論理法則
    、經驗法則或其他法則，亦無重要證據未予調查之違法之處，是上開各處分於法
    有據且屬適當，聲請人僅係事後就上述各同一證據之證明力再為爭執；或請求調
    查與本案無關之證據。聲請人指摘原檢察官之處分書與高檢署之處分書均有未盡
    調查能事或違背上開法則云云，並無可採。從而，本件聲請交付審判為無理由，
    應予駁回。
據上論斷，應依刑事訴訟法第二百五十八條之三第二項前段，裁定如主文。
中      華      民      國      九十三    年    一    月    二十六    日
                           臺灣桃園地方法院刑事第三庭
                                審判長法官   謝  順  輝
                                    法  官   李  昆  南
                                    法  官   尹      良
右正本證明與原本無異。
不得抗告。
                                    書記官   廖  宜  政
中        華        民        國   九十三   年   二   月    二    日
